臺灣基隆地方法院民事判決　　九十三年度基簡字第五六號
　　原　　　告　己○○
　　被　　　告　丙○○
　　　　　　　　丁○○○
右當事人間請求給付會款事件，本院於中華民國九十三年十二月
二十三日辯論終結，茲判決如下：
    主  文
被告丁○○○應給付原告新臺幣肆拾柒萬陸仟伍佰元及自民國八
十六年三月十一日起至清償日止按年利率百分之五計算之利息。
原告其餘之訴駁回。
訴訟費用新臺幣伍仟壹佰捌拾元，由被告丁○○○負擔。
本判決命被告丁○○○給付部分，得為假執行。但被告丁○○○
如以新臺幣肆拾柒萬陸仟伍佰元為原告供擔保，得免為假執行。
    事實及理由要領
一、本件原告主張：被告丁○○○於民國（下同）八十三年九月
    間以其夫即被告丙○○之名義，召集新臺幣（下同）一萬元
    之互助會乙組，會員連會首共計八十三會份，約定自八十三
    年十月起至八十四年十二月止於每月之十日各開標一次，自
    八十五年一月起八十七年十一月十日止於每月之十日及二十
    五日各開標一次，標會地點均在基隆港第十八號碼頭（老人
    俱樂部），採內標制；伊父塗彥斌及伊母塗吳貴美均受邀參
    加一會份，伊母塗吳貴美並於八十三年十一月十日經被告介
    紹，受讓另一會員乙○○（即被告丁○○○之弟媳）之活會
    會員權利。於會期內伊父塗彥斌及伊母塗吳貴美均依約繳交
    會款，未曾投標標取會款（即均為活會），詎至八十五年五
    月二十五日第二十五會，被告竟因故停標，經伊父塗彥斌及
    伊母塗吳貴美向被告丁○○○催討，結果與被告達成協議，
    伊父塗彥斌及伊母塗吳貴美同意被告每會份僅償付二十萬三
    千元（三會份共六十萬九千元），自八十五年五月二十五日
    至八十七年十月十日止，於每月之十日及二十五日，每會份
    各支付三千五百元（三會份共一萬零五百元），雙方立有協
    議書為證（名義上之會首由丙○○簽名，實際上之會首丁○○○則於保證人欄簽名），並由丁○○○交付丙○○名義之
    本票五十八張予原告之父母收執。詎事後被告僅支付十三萬
    二千五百元，自八十六年三月起即不再依約給付，尚欠四十
    七萬六千五百元，迭催不付。嗣伊於九十二年十二月二十三
    日受讓伊父塗彥斌及伊母塗吳貴美之會款債權，此亦有「債
    權轉讓書」可證，依法伊即得請求被告給付會款四十七萬六
    千五百元，詎被告竟拒不給付，迭催不理等情，故起訴請求
    被告應如數給付伊四十七萬六千五百元及加給自八十六年三
    月十一日起至清償日止按年利率百分之五計算之利息。
二、被告丙○○對於原告主張渠為會首之事實，自認不諱，惟以
    渠已年邁，無謀生能力，目前無力清償等語，資為抗辯。被
    告丁○○○則否認伊為實際上之會首，辯稱：會首為伊夫丙○○，伊並無給付義務等語，資為抗辯。並均聲明：駁回原
    告之訴，以及如受不利益之判決，願供擔保免為假執行。
三、查原告主張：被告丁○○○於八十三年九月間以被告丙○○
    之名義，召集一萬元之互助會乙組，會員連會首共計八十三
    會份，約定自八十三年十月起至八十四年十二月止於每月之
    十日各開標一次，自八十五年一月起至八十七年十一月十日
    止於每月之十日及二十五日各開標一次，標會地點均在基隆
    港第十八號碼頭老人俱樂部，採內標制，伊父塗彥斌及伊母
    塗吳貴美均受邀參加一會份；伊母塗吳貴美並於八十三年十
    一月十日經被告介紹，受讓另一會員乙○○（即被告丁○○○之弟媳）之活會會員權利；於會期內伊父塗彥斌及伊母塗
    吳貴美均依約繳交會款，未曾投標標取會款（即均為活會）
    ，詎至八十五年五月二十五日第二十五會時，被告竟因故停
    標，經伊父塗彥斌及伊母塗吳貴美向被告丁○○○催討，結
    果與被告達成協議，伊父塗彥斌及伊母塗吳貴均美同意被告
    每會份僅償付二十萬三千元（三會份共六十萬九千元），自
    八十五年五月二十五日至八十七年十月十日止，於每月之十
    日及二十五日，每會份各支付三千五百元（三會份共一萬零
    五百元），雙方立有協議書為證（名義上之會首由丙○○簽
    名，實際上之會首丁○○○則於保證人欄簽名），並由丁○○○交付丙○○名義之本票五十八張予原告之父母收執。詎
    事後被告僅支付十三萬二千五百元，自八十六年三月起即不
    再依約給付，尚欠四十七萬六千五百元，迭催不付等事實，
    業據提出互助會單、「互助會協議書」、「互助會買賣讓渡
    契約書」各一件及本票影本五十三張為證，經核屬實，並經
    證人即同為會員之塗吳貴美、王巧、葉秀蓁、莊張秀花、戊○○、甲○○證稱：會首確為丁○○○，並非被告丙○○屬
    實無訛，此外、參以被告二人除均否認丁○○○為實際上之
    會首，並均陳稱丙○○始為會首外，其餘亦均自認或不為爭
    執等情，原告此部分之主張自堪信為真實。至互助會單上所
    載會首雖為被告「丙○○」，而非被告「丁○○○」，被告
    二人所陳亦均相同；惟此或係兩造均不諳法律，以為應以書
    面之記載為準，或被告二人間財力不同，為逃避被強制執行
    ，而故為相反之陳述。又證人陳何冬嬌雖亦證稱：會首為丙○○，並非丁○○○云云，惟與證人塗吳貴美、王巧、葉秀
    蓁、莊張秀花、戊○○及甲○○等人所為證言不同，而塗吳
    貴美、莊張秀花、戊○○及甲○○等人乃被告丁○○○之同
    事，且塗吳貴美、王巧、葉秀蓁、莊張秀花、戊○○及甲○○等人均應邀參加為會員，對於本件互助會究係何人所召、
    何人為會員、會份總數、何時倒會等過程，均知之甚詳，所
    為證言自屬較為可信。此外、參以同會會員莊李月及楊徐雪
    珠（即徐雪珠）前聲請本院對被告丁○○○發支付命令時，
    亦指被告丁○○○係以伊夫丙○○之名義召會，被告丁○○○並無異議而告確定，嗣莊李月及楊徐雪珠（即徐雪珠）並
    以之為執行名義，聲請本院民事執行處對被告丁○○○強制
    執行，扣押其薪資，亦有原告提出之楊徐雪珠（即徐雪珠）
    所具民事聲請狀、本院八十八年度執字第二九七號執行命令
    及本院八十八年度聲字第二二號民事裁定（裁定停止本院八
    十八年度執字第二九九號執行事件之執行程序）影本各一件
    在卷可稽，足見本件互助會之會首應為被告丁○○○，並非
    被告丙○○。總之，本件互助會之會首應為被告丁○○○，
    丙○○並非會首，應堪認定。被告二人之抗辯均不可採信。
四、其次，原告主張：伊於九十二年十二月二十三日受讓伊父塗
    彥斌及伊母塗吳貴美之會款債權，依法伊即得請求被告給付
    會款四十七萬六千五百元，詎被告竟拒不給付，迭催不理等
    情，亦據提出「債權轉讓書」乙紙為證，且為被告二人所不
    爭，原告此部分之主張亦堪信為真實。
五、綜上，被告丁○○○既積欠原告之父母會款共四十七萬六千
    五百元未付，而原告復受讓該債權，從而原告依約（合會）
    訴請被告丁○○○如數給付四十七萬六千五百元及加給自八
    十六年三月十一日（即遲延之翌日）起至清償日止按年利率
    百分之五計算之法定遲延利息，自屬正當，應予准許。至被
    告丙○○既非會首，而原告又未主張伊係另依其他法律關係
    請求被告丙○○給付，則原告亦依合會之法律關係，訴請被
    告丙○○給付會款，自屬無據，應不准許。
六、訴訟費用（裁判費）五千一百八十元（原告原請求七十八萬
    一千三百元，故繳納裁判費八千五百九十元，嗣減縮為僅請
    求四十七萬六千五百元，減縮部分之裁判費依法應由原告負
    擔），爰依民事訴訟法第七十九條之規定，命由敗訴之被告
    丁○○○負擔，並一併確定其數額如主文第三項所示。
七、本件命被告丁○○○給付部分，係「就民事訴訟法第四百二
    十七條第一項訴訟（關於財產權之訴訟，其標的之金額或價
    額在新臺幣五十萬元以下者）適用簡易程序所為被告敗訴之
    判決」，依民事訴訟法第三百八十九條第一項第三款規定，
    應依職權宣告假執行，爰依職權宣告之。又被告丁○○○亦
    陳明如受不利益之判決，願供擔保免為假執行，爰酌定相當
    之擔保金額，一併准許之。至被告丙○○並未受不利益之判
    決，其免為假執行聲請之條件尚未成就，本院自不須宣告，
    併予敘明。
八、據上論結，本件原告之訴為一部分有理由，一部分無理由，
    依民事訴訟法第七十九條、第四百三十六條第二項、第三百
    八十九條第一項第三款、第三百九十二條第二項，判決如主
    文。
中　　華　　民　　國　九十四　年　  一  　月　 十三   日
                      基隆簡易庭法　官  林金發
以上為正本，係照原本作成。
如不服本判決，應於本判決送達後二十日內，向本院提出上訴狀
（並附繕本）及繳納上訴裁判費，上訴於本院合議庭。
中　　華　　民　　國　九十四　年  　一  　月　 十三   日
                            法院書記官  溫麗燕
